最高法院刑事判決　　　　　　九十四年度台上字第六０二七號
　　上　訴　人　甲○○
上列上訴人因重傷害等罪案件，不服台灣高等法院中華民國九十
一年十二月十三日第二審判決（九十一年度上訴字第二六三七號
，起訴案號：台灣台北地方法院檢察署八十九年度偵字第一八０
七、一五五五九號），提起上訴，本院判決如下：
    主  文
上訴駁回。
    理  由
一、重傷害部分：
按刑事訴訟法第三百七十七條規定，上訴於第三審法院，非以判
決違背法令為理由，不得為之。是提起第三審上訴，應以原判決
違背法令為理由，係屬法定要件。如果上訴理由狀並未依據卷內
訴訟資料，具體指摘原判決不適用何種法則或如何適用不當，或
所指摘原判決違法情事，顯與法律規定得為第三審上訴理由之違
法情形，不相適合時，均應認其上訴為違背法律上之程式，予以
駁回。本件上訴人甲○○上訴意旨略稱：(一)、被害人陳爾立受傷
後「右腳垂足」應屬刑法第十條第四項第四款「毀敗一肢以上之
機能」之重傷事由，且依財團法人國泰醫院（下稱國泰醫院）覆
函之內容，陳爾立僅係肢體機能減衰並非功能喪失。原判決論斷
陳爾立受傷後「右腳垂足」係屬刑法第十條第四項第六款之重傷
害，於法有違。(二)、遍觀全卷並無原判決所援引之國泰醫院民國
九十年七月十日（九０）管歷字第六九六號函。且原判決所援引
關於國泰醫院所出具陳爾立之診斷證明書及相關函文等，均未載
述陳爾立係因傷及腦部神經致右腳垂足及智力變差，原判決未說
明其認定上情所依憑之證據及理由為何，於法有違。又陳爾立於
檢察官偵查及事實審法院審理中到庭應訊，均能思考應答而無智
力喪失之情形，原審未依上訴人之聲請將陳爾立送請有專業學識
之人鑑定，逕認陳爾立之傷勢已達重大不治之重傷害程度，亦於
法有違等語。
惟查原判決認定上訴人有原判決事實欄所記載之共同傷害人之身
體而致重傷犯行，係以訊據上訴人坦承：夥同七、八名成年人砸
毀酒吧桌椅並傷害被害人陳逸賢、陳爾立等情是實，核與告訴人
陳逸賢、證人陸惠珍所供述之情節相符，並有店內遭毀損情形之
照片共十紙在卷可資佐證。而陳逸賢與陳爾立因遭上訴人等毆打
，致陳逸賢受有頭部外傷合併裂傷之傷勢，陳爾立受有顱內出血
之傷勢，其中陳爾立受傷後經送醫急診，經診斷為頭部外傷併右
側顱骨骨折及硬腦膜外血腫，入院時有生命危險，經手術及復健
後，其動作仍較僵硬，行走偶失平衡，經復健後仍存有右側垂足
等不正常步態，完全恢復之可能性不大等情，有國泰醫院八十八
年十二月十一日陳逸賢診斷證明書、八十八年十二月十四日陳爾
立診斷證明書、國泰醫院八十九年三月二十二日（八九）管歷字
第二七三號函、九十年七月十日（九０）管歷字第六九六號函各
一紙附卷可參。嗣國泰醫院就陳爾立之傷勢再函覆稱：其步行速
度緩慢且合併右腳垂足及內翻現象，偶會跌倒，此外患者個性改
變，易怒、幼稚、緊張及失眠，行為較幼稚且智力變差，為此轉
介精神科治療，社會性活動仍存障礙，恢復機會不大等情，亦有
國泰醫院九十一年十一月五日（九一）管歷字第一一八五號函在
卷可憑。堪認陳爾立因傷及腦部神經致右腳垂足內翻及智力變差
，無法恢復原來正常之功能，顯已達重大不治之重傷害程度，且
上訴人自白各情顯與事實相符等情，予以綜合判斷。因而維持第
一審就上開部分論處上訴人共同傷害人之身體而致重傷罪刑之判
決，駁回上訴人在第二審就該部分之上訴，業已說明其所憑之證
據及其認定之理由，從形式上觀察，並無違背法令之情形。而按
證據之取捨與證據之證明力如何，均屬事實審法院得自由裁量、
判斷之職權；苟其此項裁量、判斷，並不悖乎通常一般之人日常
生活經驗之定則或論理法則，又於判決內論其何以作此判斷之
心證理由者，即不得任意指摘其為違法，而據為提起第三審上訴
之合法理由。原判決綜合前述各項證據資料，認定上訴人確有前
揭犯行，且陳爾立之傷勢已達重大不治之重傷害程度等情，乃其
採證職權之合法行使，不容任意指為違法。按認定犯罪事實所憑
之證據，並不以直接證據為限，間接證據亦包括在內；審理事實
之法院綜合卷內之直接、間接證據，本於推理作用，於通常一般
人均不致有所懷疑，得確信其為真實之程度者，非不得據之而為
被告犯罪事實之認定。又刑法第十條第四項第六款所謂其他於身
體或健康有重大不治或難治之傷害，係指除去同項第一款至第五
款之傷害，而於身體或健康傷害重大，且不能治療或難於治療者
而言。且其傷害，並不以須達於毀敗之程度為必要，此與同條項
第一款至第五款之傷害，法文規定須達於毀敗之程度者不同。原
判決綜合前述各項證據資料，論斷陳爾立因傷及腦部神經致右腳
垂足內翻及智力變差，無法恢復原來正常之功能，顯已達刑法第
十條第四項第六款之重大不治之重傷程度，並非無據。原判決並
未認定陳爾立因右腳遭傷害致右腳有毀敗之情形，上訴意旨任意
指摘陳爾立右腳垂足未達刑法第十條第四項第四款重傷之程度云
云，並非有據。原判決援引卷附國泰醫院九十年七月十日（九０
）管歷字第六九六號函（第一審卷第一四二頁）等資料，論敘陳
爾立所受之傷勢已達重大不治之重傷害程度，並非無據，上訴意
旨任意指摘卷內並無上開函文，顯屬誤會。按有利於被告之證據
不採納及應於審判期日調查之證據，係指該證據倘予採納或經調
查所能證明者，得以推翻原審判決所確認之事實，而得據以為不
同之認定而言。如非事理所必然，或係無從調查之證據方法，即
欠缺其調查之必要性，縱未調查，或未於理由特加說明，均與所
謂違背法令之情形不相適合。原判決認定陳爾立之傷勢已達重大
不治之重傷害程度，已說明其所依憑之證據及理由，已如前述。
且按諸原審於九十一年十一月二十九日審判期日訊問陳爾立時，
陳爾立仍有口齒不清，無法表達之情形，有原審審判筆錄可稽（
原審卷第七十七頁），則原審縱就陳爾立之傷勢再送請鑑定，亦
非即能為有利於上訴人之認定，尚不得任意指摘原審有應調查之
證據而未予調查之違法。況原審於最後審判期日調查證據完畢開
始辯論前，審判長問上訴人尚有何證據請求調查，上訴人答稱：
「無」（原審卷第七十九頁）。而本院為法律審，上訴人在本院
又為此爭執，自非依據卷內資料執為指摘之合法上訴第三審理由
。上訴意旨徒憑己意或就原判決已有說明之事項，或就原審判斷
證據證明力之合法職權行使，漫指其違法，重為單純事實上之爭
執，難謂係適法上訴第三審之理由，其此部分上訴違背法律上之
程式，應予駁回。
二、毀損部分：
按刑事訴訟法第三百七十六條所列各罪之案件，經第二審判決者
，不得上訴於第三審法院，法有明文。本件上訴人另犯毀損罪部
分，原判決認係成立刑法第三百五十四條之罪，核屬刑事訴訟法
第三百七十六條第一款之案件，依上開說明，既經第二審判決，
自不得上訴於第三審法院。上訴人竟復對此部分提起上訴，顯為
法所不許，應予駁回。
據上論結，應依刑事訴訟法第三百九十五條前段，判決如主文。
中　　華　　民　　國　九十四　年　　十　　月　三十一　日
                      最高法院刑事第二庭
                          審判長法官  董　明　霈
                                法官  林　茂　雄
                                法官  張　祺　祥
                                法官  呂　永　福
                                法官  洪　佳　濱
      本件正本證明與原本無異
                                      書  記  官
中　　華　　民　　國　九十四　年　十一　　月　　九　　日
                                                      Ｖ
